【裁判字號】    98,交聲,2967
【裁判日期】    981130
【裁判案由】    聲明異議
【裁判全文】
臺灣高雄地方法院交通事件裁定        98年度交聲字第2967號
原處分機關  交通部公路總局高雄區監理所
異  議  人
即受處分人  甲○○
上列異議人即受處分人因違反道路交通管理處罰條例案件，對於
原處分機關即交通部公路總局高雄區監理所中華民國98年10月20
日所為處分（高監營裁字第裁80-N00000000號）聲明異議，本院
裁定如下：
    主  文
原處分撤銷。
甲○○汽車駕駛人，駕駛汽車經測試檢定酒精濃度超過規定標準
，因而肇事致人受傷，吊扣普通重型機器腳踏車駕駛執照貳拾肆
個月，並應接受道路交通安全講習。
    理  由
一、原處分意旨略以：異議人即受處分人甲○○（下稱異議人）
    酒後騎乘車牌號碼178-CYX號重型機車，於民國97年11月25
    日晚上21時18分許，行至高雄縣鳳山市○○○路與漢慶街口
    時，因酒醉駕車肇事為警舉發，經對其實施呼氣酒精濃度測
    試測得酒精濃度達每公升0.73毫克，而舉發異議人「酒駕肇
    事，經呼氣酒精測試，呼氣值為每公升0.73毫克」，並開立
    高警交字第N00000000 號舉發違反道路交通管理事件通知單
    ，而原處分機關依據道路交通管理處罰條例第35條第1 項第
    1 款，於98年10月20日以高監營裁字第裁80-N00000000 號
    裁決書裁處異議人吊扣普通小型車駕駛執照24個月，施以道
    安講習。異議人接獲裁決書後，不服上開裁決處分，於法定
    期間內向本院聲明異議。
二、本件異議意旨略以：異議人有酒後駕駛重型機車之違規，而
    於上揭時、地為警查獲之事實，然原處分機關卻吊扣異議人
    普通小型車駕駛執照，將使異議人生計產生問題，請求撤銷
    吊扣處分等語。
三、按汽車駕駛人飲用酒類後其吐氣所含酒精濃度超過每公升0.
    25毫克者，不得駕車，道路交通安全規則第114 條第2 款訂
    有明文。又汽車駕駛人，駕駛汽車經測試檢定有酒精濃度超
    過規定標準者，處15,000元以上60,000元以下罰鍰，並當場
    移置保管其車輛及吊扣其駕駛執照1 年，因而肇事致人受傷
    者，並吊扣其駕駛執照2 年，道路交通管理處罰條例第35條
    第1 項第1 款亦有明定。
四、經查：
（一）異議人酒後駕駛車牌號碼178-CYX號重型機車，於97年11
      月25日晚上21時18分許，行至高雄縣鳳山市○○○路與漢
      慶街口時，因酒醉駕車肇事為警舉發，經對其實施酒精濃
      度測試測得呼氣酒精濃度達每公升0.73毫克，經警移送原
      處分機關就酒後駕車部分之交通違規行為裁處吊扣普通小
      型車駕駛執照24個月並施以道安講習之事實，業據異議人
      自承在卷，並有高警交字第N00000000 號舉發違反道路交
      通管理事件通知單、原處分機關高監營裁字第裁80-N0000
      0000號違反道路交通管理事件裁決書各1 份附卷可稽，是
      異議人酒後酒精濃度超過規定標準，仍於上開時、地駕駛
      重型機車之違規行為，堪以認定。
（二）按94年12月14日修正、95年3 月1 日施行前之道路交通管
      理處罰條例第68條固規定：「汽車駕駛人，因違反本條例
      及道路交通安全規則之規定，受吊扣或吊銷駕駛執照處分
      時，吊扣或吊銷其持有各級車類之駕駛執照」，惟修正後
      業已刪除「吊扣」之規定，改為「汽車駕駛人，因違反本
      條例及道路交通安全規則之規定，受吊銷駕駛執照處分時
      ，吊銷其持有各級車類之駕駛執照」，其修正理由乃係舊
      法將違法或違規駕駛人所持有各級車類之駕駛執照一併吊
      扣，失之過酷，影響人民工作及生活甚鉅，故依修正後之
      該條規定，受吊扣駕駛執照處分時，僅能吊扣違規當時所
      駕車類之駕駛執照，不再吊扣其持有各級車類之駕駛執照
      ，僅於受吊銷駕駛執照處分時，始吊銷其持有各級車類之
      駕駛執照。
（三）經查，本件異議人領有普通重型機器腳踏車駕駛執照及普
      通小型車駕駛執照，有證號查詢汽車駕駛人資料、證號查
      詢機車駕駛人各1份在卷可稽，本件異議人係駕駛重型機
      車違規，依現行道路交通管理處罰條例第68條規定，僅得
      吊扣其重型機車駕駛執照，並不得吊扣駕駛人所持有各級
      車類之駕駛執照，亦即於為吊扣駕駛人駕駛執照之處分時
      ，僅得吊扣駕駛人違規時所駕駛該級車類之駕駛執照，以
      限制其繼續駕駛該級車類行駛道路之權利。從而，原處分
      機關僅能吊扣異議人違規當時所駕車類（即重型機車）之
      駕駛執照，不得率爾吊扣異議人現尚有效之其他各級駕駛
      執照（即普通小型車駕駛執照），原處分機關未審酌現行
      之法律規定，逕予裁處吊扣其普通小型車駕駛執照24個月
      ，尚有未洽。
五、聲明異議，屬一種司法救濟途徑，由法院審查受處分人所涉
    之違規事實是否成立及原處分所適用之法條是否正確、裁罰
    是否適當，因法院負有司法審查之作用，對原處分失當時，
    應自為處分，本件異議人固僅就原處分之吊扣部分聲明異議
    ，惟原處分有關安全講習處罰效果，宜為一併重新諭知（臺
    灣高等法院暨所屬法院98年法律座談會刑事類提案第23 號
    研討結果亦同此見解）。綜上，原處分機關上開吊扣之行政
    裁罰，既有未洽，應由本院撤銷原處分，重新諭知如主文所
    載。
據上論結，應依道路交通案件處理辦法第20條，裁定如主文。
中    華    民    國    98    年    11    月    30    日
                  交通法庭  法  官  吳芝瑛
以上正本證明與原本無異。
如不服本裁定，應於收受送達後5 日內向本院提出抗告狀。
中    華    民    國    98    年    11    月    30    日
                            書記官  林麗文


司法院資訊處製作；財團法人民間司法改革基金會備份。
